臺灣板橋地方法院刑事判決　　　　　　　96年度訴字第1085號
公　訴　人　臺灣板橋地方法院檢察署檢察官
被　　　告　戊○○
　　　　　　　　　　（現羈押在臺灣臺北看守所）
　　　　　　丙○○
　　　　　　　　　　（另案在臺灣臺北看守所附設觀察勒戒處
共　　　同
指定辯護人　本院公設辯護人丁○○
被　　　告　乙○
　　　　　　　　　　（另案在臺灣臺北監獄臺北分監執行中）
選任辯護人　李弘仁律師
上列被告因強盜等案件，經檢察官提起公訴（96年度偵字第2461
號、第2588號），本院判決如下：
    主  文
戊○○共同意圖為自己不法所有，結夥三人以上、攜帶兇器以強
暴、脅迫至使不能抗拒而取他人之物，累犯，處有期徒刑柒年拾
月。扣案折疊刀、藍波刀、瑞士刀各壹支、空氣手槍壹把均沒收
。
乙○共同意圖為自己不法所有，結夥三人以上、攜帶兇器以強暴
、脅迫至使不能抗拒而取他人之物，累犯，處有期徒刑柒年貳月
。扣案折疊刀、藍波刀、瑞士刀各壹支、空氣手槍壹把均沒收。
丙○○共同意圖為自己不法所有，結夥三人以上、攜帶兇器以強
暴至使不能抗拒而取他人之物，累犯，處有期徒刑柒年拾月，扣
案折疊刀、藍波刀、瑞士刀各壹支、空氣手槍壹把均沒收；又依
法逮捕之人脫逃，累犯，處有期徒刑肆月，減為有期徒刑貳月。
應執行有期徒刑柒年拾壹月，扣案折疊刀、藍波刀、瑞士刀各壹
支、空氣手槍壹把均沒收。
    事  實
一、戊○○前因竊盜案件，經本院於民國九十一年四月十六日以
    九十一年度板簡字第五七一號刑事判決判處有期徒刑三月，
    如易科罰金以銀元三百元折算一日，於九十一年五月十三日
    判決確定，並於九十一年十一月二十九日執行完畢。另因搶
    奪等案件經本院於九十一年九月十八日以九十一年度訴字第
    一四七九號刑事判決判處有期徒刑一年二月，嗣經臺灣高等
    法院於九十一年十一月十八日以九十一年度上訴字第三二三
    三號刑事判決就搶奪部分撤銷原判決，改判有期徒刑七月，
    於九十一年十二月二十日判決確定，嗣經臺灣高等法院裁定
    應執行有期徒刑一年確定；又因施用毒品案件，經本院於九
    十二年六月三十日以九十二年度易字第一七四七號刑事判決
    判處有期徒刑六月，如易科罰金以銀元三百元折算一日，於
    九十二年八月四日判決確定，並接續執行，嗣於九十四年三
    月十四日縮刑期滿執行完畢（致使本件構成累犯）。乙○前
    因竊盜案件，經本院於九十三年三月十日以九十三年度簡字
    第四九○號刑事簡易判決判處有期徒刑六月，如易科罰金以
    銀元三百元折算一日，於九十三年四月十二日判決確定，並
    於九十四年十月十九日縮刑期滿執行完畢，又因詐欺案件，
    經本院於九十四年十二月三十日以九十四年度簡字第四六五
    三號刑事簡易判決判處有期徒刑五月，如易科罰金以銀元三
    百元折算一日，於九十五年二月二十二日判決確定，嗣於九
    十五年十一月二十一日縮刑期滿執行完畢（致使本件構成累
    犯）。丙○○前因妨害公務案件，經臺灣士林地方法院以九
    十年度易字第七四七號刑事判決判處有期徒刑六月，如易科
    罰金以銀元三百元折算一日，於九十二年五月十三日易科罰
    金執行完畢，另因妨害風化案件，經本院於九十三年三月十
    六日以九十三年度簡字第八八六號刑事簡易判決判處有期徒
    刑三月，如易科罰金以銀元三百元折算一日，於九十三年四
    月九日判決確定，嗣於九十三年十月二十五日縮刑期滿執行
    完畢（致使本件構成累犯）。
二、詎戊○○、乙○、丙○○猶不知悔改，竟共同基於意圖為自
    己不法所有之犯意聯絡，於九十六年一月十一日下午某時許
    推由戊○○以電話編派藉口誘騙甲○○至臺北縣三重市○○○路上之超商前見面，甲○○應允赴約後，丙○○即駕駛車
    號一四二二─DH號自用小客車載同戊○○、乙○二人前往上
    開約定地點，由戊○○攜帶客觀上具危險性，足以危害人之
    生命、身體、安全，可供兇器使用之銀色折疊刀、藍波刀各
    一支，丙○○持足供兇器之用，不具殺傷力之空氣手槍一把
    ，乙○則攜有足以危害人之生命、身體、安全之瑞士刀一支
    在該處守候，迨同日下午四時二十五分許見甲○○抵達該處
    ，戊○○乃趨前與甲○○在路旁談話，丙○○則駕車停靠在
    甲○○身旁，隨後下車從隨身背包內取出上開空氣手槍示於
    甲○○，再將空氣手槍置入背包內命甲○○上車，旋即返回
    駕駛座，戊○○以手拉住甲○○衣領並持上開銀色折疊刀抵
    住甲○○右後腰際，強推甲○○上車，乙○則在車內開啟右
    後車門並伸手強拉甲○○外套，命甲○○上車，致該外套左
    上方口袋破裂（毀損衣物部分未據告訴），甲○○不從，奮
    力以手頂住車門，丙○○在車內駕駛座上見狀，再次取出前
    揭空氣手槍拉動滑套，向甲○○出言恫稱：「若不上車，要
    請吃土豆」等語，至使甲○○無法抗拒而進入上開自用小客
    車後座，由乙○與戊○○分坐兩側防止甲○○逃跑，經丙○○命甲○○自行交出財物，甲○○始自褲袋內取出新臺幣（
    下同）一千五百元及裝有林佳偉照片之紅包袋一只交予丙○○，嗣戊○○更換座位至副駕駛座，丙○○再將上開財物交
    予戊○○保管。丙○○等人仍嫌不足，丙○○猶持續脅迫甲○○籌款，甲○○即假借撥打電話向大哥商借款項之機會報
    警處理，並與警相約在臺北縣板橋市○○路十三號前，戊○○一行人隨後駕車前往上址，由戊○○陪同甲○○下車在路
    旁等候，其間戊○○取出前揭銀色折疊刀刺向薛慶文所有停
    放該處路旁車牌號碼CSE ─○六七號重型機車椅墊，進而以
    言詞恫稱：「如果跑的話，就像機車椅墊一樣」等語，喝令
    甲○○不得逃跑。嗣於同日下午五時三十分許為埋伏員警當
    場逮捕戊○○、乙○，並扣得現金一千五百元、裝有林佳偉
    照片之紅包袋一只（上開物品業據甲○○領回）、戊○○所
    有供脅迫甲○○所用之上揭銀色折疊刀及所攜帶之前開藍波
    刀一支、乙○所有攜帶之前開瑞士刀一支，丙○○則趁隙逃
    逸。嗣經警於同月十五日晚上七時許，在臺北縣三重市○○
    路十二之三號前拘提丙○○到案，並扣得丙○○所有供脅迫
    甲○○所用之上開空氣手槍一把。另丙○○於為警依法逮捕
    解送臺灣板橋地方法院檢察署偵辦後，經該署檢察官向本院
    聲請羈押，於九十六年一月十六日晚上七時許解送至本院候
    審途中，竟萌生脫逃之犯意，趁機掙脫手銬（未損壞該手銬
    ）翻越本院法庭大樓旁圍牆逃逸，嗣於同日晚上九時許自行
    返回該署，而偵悉上情。
三、案經甲○○訴由臺北縣政府警察局移送臺灣板橋地方法院檢
    察署檢察官暨同署檢察官自動偵查起訴。
    理  由
壹、程序方面：
一、被告乙○警詢供述之任意性：
（一）按被告之自白，非出於強暴、脅迫、利誘、詐欺、疲勞訊
      問、違法羈押或其他不正之方法，且與事實相符者，得為
      證據；又被告陳述其自白係出於不正之方法者，應先於其
      他事證而為調查。刑事訴訟法第一百五十六條第一項、第
      三項分別定有明文。
（二）被告乙○及其辯護人為其辯護意旨略以：乙○警詢筆錄是
      警員事先製作好筆錄後，強要其照念並錄音，內容並非依
      其自由意志作成云云。惟查：被告乙○九十六年一月十一
      日及同年月十二日警詢過程經本院勘驗錄音結果：警詢筆
      錄係由一名員警詢問，另一名員警以電腦打字記錄問答內
      容，採一問一答方式製作，詢問過程可聽聞打字聲，警員
      詢問之態度及語調平和，並無以強暴、脅迫、詐欺、疲勞
      訊問等不正之方法違法取供之情形，而被告就詢問之問題
      均自行陳述，應答時語態自然，無刻意按照已製作完成之
      筆錄內容照念之情形，且全程連續錄音，錄音帶內容與警
      詢筆錄記載大致相符，此有本院九十六年七月十一日勘驗
      筆錄二皆附於本院卷可稽，是其所辯顯非可採，前揭警詢
      筆錄仍得作為證據。
二、關於共同被告乙○於警詢時所為不利於己之陳述，對共同被
    告戊○○、丙○○而言，均屬被告以外之人審判外之陳述，
    其證據能力之說明：
    按被告以外之人於司法警察調查中所為之陳述，與審判中不
    符時，其先前之陳述具有較可信之特別情況，且為證明犯罪
    事實存否所必要者，得為證據，刑事訴訟法第一百五十九條
    之二定有明文。至警詢中之陳述具備可信性與必要性，事實
    審法院除應衡酌該警詢筆錄作成之外部情況，就詢問有無出
    於不正方法、陳述是否出於非任意性等適法性與否為整體之
    考量外，應兼顧基於發見真實之需求，具有重要關係。經查
    ：共同被告乙○於警詢之供述，依其記載內容，係採取一問
    一答方式，已如前述，且其於警詢時之供述並非僅陳述不利
    共同被告戊○○、丙○○之事，亦含不利於己之陳述，顯然
    較少權衡利害得失或受他人干預，依經驗法則，亦較之事後
    翻異前詞為可信，其憑信性甚高，從而，應認乙○警詢筆錄
    內容係根據其陳述之內容所記載，則該筆錄內容之公正客觀
    性即無由質疑。綜上情況判斷，本院認共同被告乙○於警詢
    時之陳述，具有較可信之特別情況，且其警詢筆錄基於發見
    真實之需求並有重要關係，而為證明犯罪事實之存否並有必
    要，故共同被告徐亮於警詢之陳述，本院認符合刑事訴訟法
    第一百五十九條之二之情形，依法有證據能力。
三、按被告以外之人於審判外之言詞或書面陳述，除法律有規定
    外，不得作為證據，刑事訴訟法第一百五十九條第一項固定
    有明文，惟同法第一百五十九條之一第二項亦規定，被告以
    外之人於偵查中向檢察官所為之陳述，除顯有不可信之情況
    者外，得為證據；及同法第一百五十九條之三第三款規定，
    被告以外之人於審判中有傳喚不到之情形，其於檢察事務官
    、司法警察官或司法警察調查中所為之陳述，經證明具有可
    信之特別情況，且為證明犯罪事實之存否所必要者，得為證
    據。經查，本件證人即被害人甲○○已於警詢時陳述在卷並
    於檢察官偵訊時到庭具結作證，復經辯護人向本院聲請傳喚
    為證人，惟經合法傳喚、拘提均不到庭，有本院送達證書、
    拘票及報告書各一份在卷可憑，其於警詢中之陳述，雖屬審
    判外之陳述，惟係在記憶猶新之情況下直接作成，一般與事
    實較相符，又無何事證顯示其受不當之訊問，且所述與檢察
    官偵查時所為證言相符，客觀上具有可信之特別情況，並為
    證明犯罪事實所必要，依刑事訴訟法第一百五十九條之三第
    三款之規定，其於警詢中之指述，應具有證據能力；又其於
    檢察官偵查中具結所為證言，亦無顯有不可信之情況，依同
    法第一百五十九條之一第二項之規定，應具有證據能力。
四、本件認定事實所引用之卷內其他卷證資料（包含人證與文書
    證據、物證等證據），並無證據證明係公務員違背法定程序
    所取得，且檢察官、被告及其辯護人於本院準備程序及審判
    期日時均表示無意見而不予爭執，且迄至言詞辯論終結前亦
    未再聲明異議，依刑事訴訟法第一百五十九條之五第一項之
    規定，本件認定事實所引用之其他證據（包含人證與文書證
    據、物證等證據），均有證據能力。
貳、實體方面：
一、被告丙○○對於上揭脫逃事實，業於偵、審程序坦承不諱，
    核與證人即法警王招順於偵查時證述情節相符，且有監視器
    翻拍照片五幀附卷可稽，足認被告丙○○此部分之自白確與
    事實相符，被告丙○○脫逃犯行堪以認定。
二、訊據被告戊○○、乙○、丙○○三人固坦承與甲○○一同乘
    車，期間甲○○有交付丙○○現金一千五百元及內有林佳偉
    照片之紅包袋一只，戊○○、乙○亦坦承確有分別攜帶折疊
    刀、藍波刀、瑞士刀各一支等情不諱，惟均矢口否認有何共
    同結夥三人以上、攜帶兇器強盜之犯行，被告三人均辯稱：
    因甲○○欠戊○○錢，所以案發當日戊○○約甲○○見面要
    商談還錢事宜，甲○○是自願上車，且自願交付金錢，渠等
    並無以刀、槍強逼甲○○之情事云云，另被告戊○○辯稱：
    機車椅墊是伊拿刀給甲○○看時不慎掉落而刺破，並非以此
    恐嚇甲○○，扣案一千五百元是伊的錢，甲○○的錢是交給
    丙○○云云；被告丙○○辯稱：事發當日並未攜帶扣案空氣
    手槍，而係事後九十六年一月十五日為警拘提時，才在其車
    上為警搜索扣得云云；被告乙○辯稱：因工作需要隨身攜帶
    瑞士刀，並未以之犯案云云，辯護人則為被告三人辯稱略以
    ：被告三人單純為戊○○向甲○○追討債務，並無不法所有
    意圖，甲○○警、偵訊指訴不一，不足採信；被告乙○僅係
    於甲○○猶豫是否上車時，拉了甲○○一把，促其作成上車
    決定，並未施以強暴、脅迫手段，且未參與催討債務之事，
    難謂共同實施強盜行為云云。經查：
（一）被告三人於前揭時、地以示槍、用刀抵後腰、強拉及出言
      恫稱等強暴、脅迫方式將告訴人甲○○強押上車，至使告
      訴人無法抗拒交出財物，又不斷要求告訴人籌款，及被告
      戊○○以刀刺路旁機車座墊及出言恫嚇告訴人不得逃跑等
      情，業據告訴人於警、偵訊時指證歷歷，且核其證述內容
      大致相符，復有告訴人外套被拉扯破裂、告訴人交付之現
      金一千五百元、林佳偉照片一幀及紅包袋一只（業據告訴
      人領回）、機車座墊遭刺破等照片十四幀、贓物認領保管
      單一紙附卷可稽，並有上揭銀色折疊刀、藍波刀、瑞士刀
      各一支、空氣手槍一把（槍枝管制編號00000000
      00號，經送內政部警政署刑事警察局鑑定結果，認係空
      氣手槍，以填充氣體為發射動力經實際裝填直徑約六釐米
      鋼珠試射三次，計算其發射動能未達足以穿入人體皮肉層
      之程度，認無殺傷力，此有該局九十六年二月十五日刑鑑
      字第○九六○○一四三三一號槍彈鑑定書一份在卷足稽─
      見九十六年度偵字第二五八八號偵查卷第八十五頁至第八
      十七頁）扣案足憑，則告訴人上揭指訴情節尚非無稽。
（二）被告三人均辯稱：係因告訴人欠被告戊○○錢，戊○○約
      告訴人見面商討還款事宜，丙○○得知欲幫忙戊○○向告
      訴人討債，而乙○僅係搭便車，三人遂一同前往，並無不
      法所有意圖。然戊○○與告訴人間是否存有債務關係，為
      告訴人所否認，且就該債務之發生時間、原因、金額等節
      ，被告戊○○首於警詢時供稱：約案發前一個月告訴人稱
      租房子欠押金，在三重市○○路七六巷向其借款一萬元云
      云；嗣於同日檢察官偵訊時改稱：告訴人係於九十五年十
      一月十二日借款未還，當時未簽借據，己○○有看到我拿
      錢出來，但沒有親眼看到我把錢交給告訴人云云；於九十
      六年二月九日檢察官訊問再翻稱：我於二個多月前，拿錢
      給告訴人叫他幫我買毒品，結果他人跑了云云；再於本院
      審理時經審判長詢問對證人己○○所言有何意見時，先稱
      ：九十五年十一月某日甲○○與林佳偉到我家跟我借錢，
      我有給他一萬元，他就走了云云；惟經辯護人詰問時旋又
      改稱：甲○○要幫我買安非他命，結果他錢拿走就不見了
      云云。而共同被告於警詢時則稱：告訴人欠戊○○約八至
      九千元，是戊○○叫告訴人賣毒品的錢云云；嗣於九十六
      年二月九日檢察官偵訊時改稱：聽戊○○說是他們購買毒
      品所欠的錢云云；另共同被告丙○○先於警詢時則供稱：
      告訴人稱他欠戊○○二萬元，因身上錢不夠，要至板橋找
      他大哥拿錢云云，核其三人就該債務之發生時間、原因為
      借貸或代購毒品、金額為一萬、八至九千抑二萬元各節所
      述，彼此歧異，且被告戊○○自身之供述亦前後不一，難
      以採信。再者，證人己○○於本院審理時所證稱：九十五
      年四月份戊○○跟我說甲○○欠他一萬元不還，叫我打電
      話給甲○○，但甲○○未開機，戊○○並沒有說甲○○為
      何跟他借錢等語，亦與被告戊○○前揭所稱債務發生時間
      相異甚多，則被告三人所辯戊○○與甲○○間存有債權債
      務關係，被告並無不法所有之意圖一節，實難遽採。
（二）被告三人係以強暴、脅迫等違反被害人意願之手段迫使告
      訴人上車之情，業據告訴人於警、偵訊時指訴綦詳，且被
      告戊○○於九十六年一月十二日檢察官訊問時供稱：「（
      問：甲○○是在沒有掙扎的情況下坐上你們的車子？）他
      要進入車廂前有點猶豫，我有拍他一下要他上車。（問：
      如果甲○○是自願上車，為何你跟乙○要把他包夾在中間
      ）我怕他會跑掉。」等語、被告乙○於警詢時自承：有拉
      告訴人上車，告訴人外套是我拉破的、我當時見告訴人在
      車旁猶豫不敢上車，於是我拉了他衣服，並說「有什麼事
      上車再講」、於檢察官訊問時供稱：甲○○慢吞吞的，也
      不知道要不要上車，我拉他上來，我坐在後座左邊，告訴
      人坐在中間，戊○○坐在右邊等語在卷，從告訴人上車過
      程與被告拉扯、告訴人外套被拉破、上車後以左右包夾方
      式避免告訴人下車離開各節以觀，顯見告訴人並非主動上
      車。又被告戊○○於九十六年一月十二日本院羈押訊問時
      供承：帶刀是要嚇阻告訴人不要再騙我等語；於九十六年
      二月九日檢察官訊問時復供稱：「（問：當天為何攜帶刀
      ？）因為我要向甲○○要錢。王身材比我大，且他有另外
      一名朋友，我怕打架打輸他，所以我就帶刀在身上。」等
      語；嗣於本院準備程序及審理時亦供承：我想如果他沒還
      錢要跟他打架，我怕打輸，所以帶著備用等語在卷，可見
      被告戊○○攜帶刀械用以嚇阻告訴人，促其交付財物之旨
      至明，以此帶刀目的觀之，被告戊○○豈有於告訴人付款
      一千五百元後，始在臺北縣板橋市○○路十三號警局附近
      路旁，出示銀色折疊刀於告訴人，反於告訴人拒不上車、
      尚未付款之際，將所攜刀械隱而不現之理？由此益見告訴
      人所指訴自己不願上車，但戊○○取出銀色小刀頂住其腰
      際推之一節，堪認屬實。被告戊○○所辯：並未以刀脅迫
      告訴人上車云云，殊難採信。
（三）共同被告戊○○迭於歷次警、偵訊時均一致供稱：有聽到
      拉槍機的聲音、（問如果沒有不法情事，為何「阿奇」〔
      即丙○○〕要逃跑？）因為丙○○當時有帶槍、（問：過
      程中「阿奇」有無把槍拿出來？）我有聽到槍機拉滑套的
      聲音等語，而共同被告乙○於警詢時亦供稱：槍枝是阿奇
      所有等語；復於檢察官訊問時具結證稱：「（問：丙○○
      何時拿槍出來？）在萊爾富要上車時，丙○○與戊○○下
      去跟告訴人談話時，因為丙○○有帶槍，讓告訴人看到，
      後來上車我也有聽到拉滑套的聲音。我有看到丙○○帶槍
      ，我確實有聽到丙○○拉滑套的聲音」等語明確，且核與
      告訴人於警、偵訊時所指述丙○○在告訴人上車前、上車
      後在車內均有出示槍枝之舉等情相符，足認共同被告戊○○、乙○前揭證述及告訴人上揭指訴，應符實情，堪以憑
      信。被告丙○○辯稱：案發當日未將槍枝拿出來，及嗣於
      本院審理時所辯：根本未帶槍枝云云，均屬事後飾卸之詞
      ，無一足取。再者，槍械之威力強大，對人之生命危害性
      甚高，且一般人在短暫目睹他人持槍之際，不足以分辨該
      槍枝有無殺傷力，而拉動槍機滑套乃射擊前之步驟，遇人
      近距離持槍而有上開舉措，內心恐懼已不待言，遑論告訴
      人面對三名男子，輔以持槍、持刀、拉扯、喝令等舉動，
      人多勢眾，豈敢不從。告訴人於光天化日下，在便利商店
      前遭人強命上車，若非丙○○手持槍枝要脅，本有求救之
      機，然因懾於槍枝之危險性，陷於無從抗拒之境始無奈上
      車至為明顯，是告訴人於檢察官訊問時具結證稱：丙○○
      從駕駛座下車，從隨身背包內取出一把手槍讓我看後，再
      將手槍放入包包內，用包包指著我令我上車，然後就回到
      駕駛座；戊○○同時拉住我後衣領從身上拿出一把小刀抵
      住我右後腰際推我上車，他們這樣我非常害怕，不願意上
      車，乙○就從車內伸出左手，拉住我外套左胸口袋，我用
      手頂住車門不願上車，丙○○見狀，從駕駛座拿起包包拉
      槍的滑套，用台語恐嚇的跟我說「如果我不上車，要請我
      吃土豆」我怕他開槍，所以就乖乖上車等語，應認與事實
      相符，足以採信。至告訴人於偵訊時就丙○○下車次數之
      陳述固與警詢時略有不同，然證人因記憶能力、表達能力
      、嚴謹程度不同，對同一事件之細節異其供述乃供述證據
      性質所必然，未必絕對出於虛偽所致，告訴人於警、偵訊
      之陳述僅於部分細節不盡相同，尚不得謂其陳述有部分前
      後稍有不同，即認其全部均不可採信，然參酌共同被告乙○於檢察官訊問時具結證稱在萊爾富要上車時，丙○○與
      戊○○下去跟告訴人談話時，丙○○有帶槍讓告訴人看，
      後來上車我也有聽到拉滑套的聲音等語，與告訴人於檢察
      官偵訊時以證人身分具結，以擔保其證言之真實所證述：
      丙○○在駕駛座上拉滑套之情相符，本院本於自由心證斟
      酌，認為此部分事實以告訴人於檢察官偵訊時所為證述，
      較值採信。
（四）告訴人於被告三人施以上開強暴、脅迫手段，至使不能抗
      拒，而被迫上車，已如前述，其後告訴人即與被告三人同
      處於窄小密閉車廂內，受控於被告三人，上開不能抗拒情
      形非但未能稍減，且更顯孤立無援，在此情形存續下，丙○○要求告訴人自行交出財物，於告訴人交付現金一千五
      百元及內含林佳偉照片之紅包袋一只後，續命告訴人再行
      籌款等事實，業據共同被告乙○於偵訊時供稱：在車內丙○○要求告訴人將身上的錢拿出來，告訴人交付一千五百
      元後，丙○○復要求告訴人設法再湊一些錢、比較兇的人
      也是丙○○等語，及共同被告戊○○於警、偵訊及本院羈
      押訊問時均供稱：丙○○要求告訴人把身上的物品交出來
      ，告訴人就拿出錢來、一千五百元是丙○○叫告訴人拿出
      來的，告訴人就乖乖拿出來；是丙○○叫告訴人再去籌錢
      等語一致，且與告訴人指訴交付財物情節大致相符，上開
      事實自得據此採認。又被告戊○○於告訴人聯絡籌款後，
      偕同告訴人下車在路旁等候期間，尚以刀刺擊路旁機車椅
      墊威嚇告訴人不許逃跑，此經告訴人於警、偵訊時證述無
      誤，且有機車椅墊遭刺破之照片在卷為佐，被告戊○○雖
      一再辯稱當時係將刀拿出來給告訴人看，告以本來要與告
      訴人打架，因一時失手刀子掉落始造成上開椅墊遭刺之結
      果云云，然依卷附椅墊受損照片所示，椅墊裂口整齊且大
      小與扣案銀色折疊刀刃寬度相近，此亦據該車車主薛慶文
      於警詢時陳述在卷，顯係持利刃由上而下刺擊所致，而非
      不慎掉落之劃破痕跡。又倘如戊○○所辯稱覺得告訴人已
      展現誠意云云，何須再將備而不用的刀械取出，尚展開刀
      刃示於告訴人之必要？上開辯解顯違常情，委無可採，反
      之，告訴人之指訴信而有徵，堪信屬實。參以被告三人既
      分別有前階段攜刀、槍、強拉告訴人等施強暴、脅迫，逼
      使告訴人上車載走之行為分擔，且被告丙○○更有索取財
      物；戊○○亦自承提供行動電話予告訴人聯絡親友籌錢，
      復有偕同取款、以刀威嚇告訴人不許逃跑之行為，而乙○
      明知丙○○攜槍、拉槍機、示槍於告訴人仍全程隨車，於
      戊○○下車等候取款時，丙○○、乙○亦未離開，而在附
      近等待，則被告三人就上開攜帶刀、槍，強押告訴人使之
      不能抗拒而交付財物等行為過程，顯有主觀上之犯意聯絡
      ，且均係以自己犯罪之意思，全程參與上開犯罪構成要件
      之部分行為，自屬明確。另被告戊○○辯稱扣案現金一千
      五百元係其所有，並非取自於告訴人云云，惟扣案一千五
      百元係案發當時被告戊○○、乙○為警逮捕時，在戊○○
      身上與內含林佳偉照片之紅包袋一同查扣，且戊○○前於
      本院羈押訊問時所自稱保管千元鈔之方式為對摺二次再放
      入皮夾夾層內，百元鈔是推開放在皮夾內，與卷附扣案現
      金之型態並非一致，且在戊○○身上扣得之現金四千二百
      元中僅一張五百元，而三張千元鈔中，僅其中一張之折痕
      明顯異於其餘二張，此有卷附扣案現金照片四幀為佐（見
      九十六年度偵字第二四六一號偵查卷第五十頁、第五十一
      頁）；又共同被告戊○○、乙○於警、偵訊時所稱：一千
      五百元在丙○○處，未交予戊○○云云，與共同被告丙○○於檢察官偵訊時具結證稱：錢放在車上駕駛座前面玻璃
      處等語亦非相符，是被告戊○○前揭所辯，尚屬有疑，自
      難據以為其有利之認定。至告訴人為何將內含林佳偉照片
      之紅包袋亦交付予被告戊○○，其原因不得而知，並無其
      他積極事證足供佐證與戊○○、林佳偉之債權債務有關，
      況縱戊○○對林佳偉有何債權存在，亦無礙本件犯罪之成
      立。另辯護人提出被告戊○○與告訴人於案發前之通聯紀
      錄，並聲請調閱告訴人刑案紀錄，欲證明戊○○與告訴人
      間確有毒品交易債務存在部分，本院認屬無必然關連，上
      開聲請調查證據部分，核無必要，併此敘明。
（五）綜觀上述各情，被告所辯，均屬畏罪飾詞，委無足取。本
      件事證已臻明確，被告三人共同結夥三人攜帶兇器強盜之
      犯行洵堪認定。
三、按刑法第三百二十一條第一項第三款之攜帶兇器竊盜罪，係
    以行為人攜帶兇器竊盜為其加重條件，此所謂兇器，其種類
    並無限制，凡客觀上足對人之生命、身體、安全構成威脅，
    具有危險性之兇器均屬之，且祇須行竊時攜帶此種具有危險
    性之兇器為已足，並不以攜帶之初有行兇之意圖為必要（最
    高法院七十九年度台上字第五二五三號判例可資參照）。查
    本件扣案瑞士刀、折疊刀、藍波刀均屬刀鋒銳利，另扣案空
    氣手槍一支固然因發射動能甚微而不具殺傷力，但其為堅硬
    材質，此經本院當庭提示證物並勘驗在卷，如持之攻擊人體
    ，客觀上仍顯足以造成相當之傷害，堪認亦具危險性可作為
    兇器使用無疑；次按強盜他人之財物而剝奪該他人之行動自
    由時，是否於強盜罪外，另成立妨害自由罪，須就犯罪行為
    實施經過之全部情形加以觀察，若該妨害自由之行為顯可認
    為即係強盜行為之開始著手者，應成立單一之強罪，而無併
    論以妨害自由罪之餘地，最高法院九十六年度台上字第三五
    八三號、九十一年度台上字第八○三號著有判決可資參照。
    核被告三人所為，均係犯刑法第三百三十條第一項之結夥三
    人以上，攜帶兇器強盜罪，渠等間具有犯意聯絡與行為分擔
    ，均為共同正犯，其非法剝奪告訴人行動自由係其實施上揭
    加重強盜行為之著手，揆諸上揭說明，僅成立單一加重強盜
    罪。另被告丙○○所為脫逃行為，係犯刑法第一百六十一條
    第一項之脫逃罪。丙○○所犯上開二罪，犯意各別，行為互
    殊，應予分論併罰。又戊○○前因竊盜案件，經本院於九十
    一年四月十六日以九十一年度板簡字第五七一號刑事判決判
    處有期徒刑三月，如易科罰金以銀元三百元折算一日，於九
    十一年五月十三日判決確定，並於九十一年十一月二十九日
    執行完畢。另因搶奪等案件經本院於九十一年九月十八日以
    九十一年度訴字第一四七九號刑事判決判處有期徒刑一年二
    月，嗣經臺灣高等法院於九十一年十一月十八日以九十一年
    度上訴字第三二三三號刑事判決就搶奪部分撤銷原判決，改
    判有期徒刑七月，於九十一年十二月二十日判決確定，嗣經
    臺灣高等法院裁定應執行有期徒刑一年確定；又因施用毒品
    案件，經本院於九十二年六月三十日以九十二年度易字第一
    七四七號刑事判決判處有期徒刑六月，如易科罰金以銀元三
    百元折算一日，於九十二年八月四日判決確定，並接續執行
    ，嗣於九十四年三月十四日縮刑期滿執行完畢。乙○前因竊
    盜案件，經本院於九十三年三月十日以九十三年度簡字第四
    九○號刑事簡易判決判處有期徒刑六月，如易科罰金以銀元
    三百元折算一日，於九十三年四月十二日判決確定，並於九
    十四年十月十九日縮刑期滿執行完畢，又因詐欺案件，經本
    院於九十四年十二月三十日以九十四年度簡字第四六五三號
    刑事簡易判決判處有期徒刑五月，如易科罰金以銀元三百元
    折算一日，於九十五年二月二十二日判決確定，嗣於九十五
    年十一月二十一日縮刑期滿執行完畢。丙○○前因妨害公務
    案件，經臺灣士林地方法院以九十年度易字第七四七號刑事
    判決判處有期徒刑六月，如易科罰金以銀元三百元折算一日
    ，於九十二年五月十三日易科罰金執行完畢，另因妨害風化
    案件，經本院於九十三年三月十六日以九十三年度簡字第八
    八六號刑事簡易判決判處有期徒刑三月，如易科罰金以銀元
    三百元折算一日，於九十三年四月九日判決確定，嗣於九十
    三年十月二十五日縮刑期滿執行完畢，此有臺灣高等法院被
    告前案紀錄表三份在卷可按，彼等於有期徒刑執行完畢後五
    年以內，故意再犯上開二罪，均為累犯，應依刑法第四十七
    條第一項加重其刑。爰審酌被告三人素行不佳，貪圖不法利
    益恣意對告訴人強取財物，且藉妨害自由之手段遂行其目的
    ，彼等所為，使告訴人身心及財產蒙受損害，並嚴重破壞社
    會治安，此外復參酌犯罪所得非鉅、犯後態度及渠等參與犯
    罪之程度，另考量被告丙○○所犯脫逃罪後自行歸案並坦承
    犯行等一切情狀，分別量處如主文所示之刑，此外丙○○脫
    逃部分犯罪時間在民國九十六年四月二十四日以前，且合於
    減刑條件，應依中華民國九十六年罪犯減刑條例第二條第一
    項第三款，減其刑期二分之一，並就其上開所犯二罪，定其
    應執行刑，以示懲儆。扣案瑞士刀、銀色折疊刀、藍波刀各
    一支、空氣手槍一把分屬被告三人所有，業據被告於本院審
    理時供承無誤，且供本件犯罪所用之物，爰依刑法第三十八
    條第一項第二款宣告沒收。至扣案鋼珠一瓶係九十六年一月
    十五日晚上七時許查獲丙○○時所扣得，被告雖坦承為其所
    有，惟矢口否認案發當時亦攜帶在身，復無其他積極證據證
    明案發當時，丙○○確有攜帶該等鋼珠供本件犯罪所用，復
    非違禁物，爰不併予宣告沒收，併此敘明。
據上論斷，應依刑事訴訟法第二百九十九條第一項前段，刑法第
二條第一項、第二十八條、第三百三十條第一項、第三百二十一
條第一項第三款、第四款、第一百六十一條第一項、第五十五條
、第四十七條第一項、第三十八條第一項第二款、第五十一條第
五款，中華民國九十六年罪犯減刑條第二條第一項第三款、第七
條。
本案經檢察官謝岳龍到庭執行職務。
中　　華　　民　　國　　96　　年　　10　　月　　3 　　日
                  刑事第十五庭  審判長法　官  陳鴻清
                                      法  官  朱嘉川
                                      法  官  劉安榕
上列正本證明與原本無異。
如不服本判決，應於判決送達後十日內敘明上訴理由，向本院提
出上訴狀（應附繕本），上訴於臺灣高等法院。
                                      書記官  楊馥如
中　　華　　民　　國　　96　　年　　10　　月　　10　　日
附錄本案論罪科刑法條全文：
中華民國刑法第321條
（加重竊盜罪）
犯竊盜罪而有左列情形之一者，處6 月以上、5 年以下有期徒刑
：
一  於夜間侵入住宅或有人居住之建築物、船艦或隱匿其內而犯
    之者。
二  毀越門扇、牆垣或其他安全設備而犯之者。
三  攜帶兇器而犯之者。
四  結夥三人以上而犯之者。
五  乘火災、水災或其他災害之際而犯之者。
六  在車站或埠頭而犯之者。
前項之未遂犯罰之。
中華民國刑法第330條
（加重強盜罪）
犯強盜罪而有第 321 條第 1 項各款情形之一者，處 7 年以上有
期徒刑。
前項之未遂犯罰之。
